【裁判字號】    97,上易,818
【裁判日期】    970625
【裁判案由】    竊盜
【裁判全文】
臺灣高等法院臺中分院刑事判決         97年度上易字第818號
上  訴  人  臺灣彰化地方法院檢察署檢察官
被      告  甲○○
輔  佐  人  乙○○
上列上訴人因被告竊盜案件，不服臺灣彰化地方法院97年度易字
第230號中華民國97年3月20日第一審判決（起訴案號：臺灣彰化
地方法院檢察署96年度偵字第9301號），提起上訴，本院判決如
下：
    主  文
原判決撤銷。
甲○○犯竊盜罪，處拘役貳拾日，如易科罰金以新台幣壹仟元折
算壹日。
    事  實
一、甲○○前於民國（下同）95年間曾因公共危險等案件經法院
    判處有期徒刑一年四月，緩刑四年確定，尚在緩刑期內；竟
    意圖為自己不法之所有，明知放置在彰化縣花壇鄉大厝巷17
    7弄12號房屋旁空地（下稱系爭空地）上之鐵桶、鋁製品、
    腳踏車等物，分別係丁○○、丙○○所有，竟於96年9月14
    日上午10時許，至彰化縣花壇鄉○○路○段350巷27之1號，
    向經營宏幫資源回收場、不知情之蕭碧燕稱：欲將置放在系
    爭空地上之鐵筒等物出售予蕭碧燕云云，蕭碧燕乃令其不知
    情之員工練鎮銘駕駛車牌7L-8503號自用小貨車，先後於同
    日上午10時20分、11時10分許，乘黃榮鎮、丙○○不知之際
    ，前往系爭空地載運，甲○○即以此方式竊取丁○○、丙○○所有之上物品。嗣於同日中午12時許，丙○○發現上揭物
    品為車牌7L-8503號自用小貨車載運離去，乃報警循線查獲
    。
二、案經彰化縣警察局彰化分局報告臺灣彰化地方法院檢察署檢
    察官偵查起訴。
    理  由
一、按被告以外之人於審判外之言詞或書面陳述，除法律有規定
    者外，不得作為證據。被告以外之人於偵查中向檢察官所為
    之陳述，除顯有不可信之情況者外，得為證據。被告以外之
    人於審判外之陳述，雖不符前四條之規定，而經當事人於審
    判程序同意作為證據，法院審酌該言詞陳述或書面陳述作成
    時之情況，認為適當者，亦得為證據。當事人、代理人或辯
    護人於法院調查證據時，知有第159條第1項不得為證據之情
    形，而未於言詞辯論終結前聲明異議者，視為有前項之同意
    。刑事訴訟法第159條第1項、第159條之1第2項、第159條之
    5分別定有明文。查：
(一)證人蕭碧燕、練鎮銘於偵查中向檢察官所為證述，雖係被告
    以外之人於審判外之言詞陳述，為傳聞證據，然其等於偵查
    中向檢察官所為證述，既經具結（偵卷第46、47、61頁），
    且本院審酌該等言詞陳述係由證人出於自由意識而陳述，又
    無其他證據足認該等陳述有何顯不可信之情事等一切情況，
    依刑事訴訟法第159條之1第2項規定，認上開證人於偵訊中
    之證述，得採為認定本件犯罪事實所憑之證據。
(二)證人丙○○、蕭碧燕、練鎮銘於警詢時之證述，雖亦屬被告
    以外之人於審判外之言詞陳述，為傳聞證據，然經本院於審
    理時當庭直接提示而為合法之調查，公訴人、被告均未於言
    詞辯論終結前聲明異議，本院復審酌該等言詞陳述係由證人
    出於自由意識而陳述，並無非法取證之情況，依刑事訴訟法
    第159條之5之規定，認上開證人於警詢時之證述，應得採為
    認定本件犯罪事實所憑之證據。
二、訊據被告甲○○矢口否認有何竊盜之犯行，於原審辯稱：伊
    沒有請蕭碧燕去載運東西，伊僅係告訴蕭碧燕，別人將東西
    堆放在伊所有上開空地上，並問蕭碧燕要如何處理等語。嗣
    又辯稱：系爭空地為其所有，且丁○○、丙○○所有鐵桶、
    鋁製品、腳踏車等物品堆置、占用其所有上開空地，其為整
    理上開空地，始請蕭碧燕派員至上開空地清運處理，伊並非
    竊盜云云。經查：
(一)被告甲○○確曾於96年9月14日上午10時許，至蕭碧燕經營
    之宏幫資源回收場，對蕭碧燕謂欲出售堆置在上開空地之鐵
    桶、鋁製品、腳踏車等物品，蕭碧燕旋即指派員工練鎮銘於
    同日上午10時20分、11時10分許，駕駛7L-8503號自用小貨
    車前往載運，及前開鐵桶、鋁製品、腳踏車等物品，分別為
    告訴人丁○○、丙○○所有，均非被告所有，被告甲○○要
    蕭碧燕前來載運之前並未經告訴人丁○○、丙○○同意等情
    ，業經被告甲○○於警詢及偵查中（偵卷第5、6、42、44、
    60頁）供承無訛，並經證人丙○○於警詢（偵卷第7、8頁）
    、原審審理（原審法院易字卷第23、24頁）時，證人蕭碧燕
    於警詢、偵訊（偵卷第9、10、43、59、60頁）時，證人練
    鎮銘於警詢、偵訊（偵卷第11-13、44頁）時，分別證述明
    確，並有扣押物品目錄表、贓物認領保管單（偵卷第19、20
    頁）、現場照片（偵卷第22-27頁）在卷可稽，被告甲○○
    於原審所辯：伊並未請蕭碧燕去載運云云，非可採信。
(二)告訴人丙○○所有之彰化縣花壇鄉大厝巷177弄12號房屋，
    係坐落在彰化縣花壇鄉○○段653地號土地上，丙○○為該
    筆土地共有人之一，此經證人丙○○於原審審理中證述明確
    （原審易字卷第23頁），並有土地登記謄本1份（原審易字
    卷第12頁）在卷可佐；彰化縣花壇鄉○○段658、660地號等
    2筆土地，被告之父乙○○均為共有人之一，此有土地登記
    謄本2份（原審法院彰簡字卷第32、33、36、37頁）、被告
    全戶戶籍資料查詢結果1紙（原審易字卷第20頁）附卷為證
    ；上開653地號土地與660地號土地，及上開658地號土地與
    652地號土地，分別為相鄰之土地，此有地籍圖謄本1紙（原
    審彰簡字卷第42頁）在卷可參，而被告之父乙○○確因上開
    660地號土地界址糾紛，曾對丙○○等人提起確認界址、拆
    屋還地之民事訴訟，固有原審法院彰化簡易庭89年度彰簡字
    第743號民事判決、原審91年度簡上字第113號民事判決各1
    份在卷可稽（原審彰簡字卷第88-99頁）。惟據證人即告訴
    人丙○○於原審證稱：「（問：彰化縣花壇鄉大厝巷177弄
    12號房屋坐落的地號？）是在我家，溪北段653號土地上，
    我持分3分之1。（問：鐵桶、鋁製品是放在何處？）東西是
    放在溪北段653地號與652地號上，放置的位置是在靠近與66
    0、658地號土地交界處。．．．（問：剛剛所述關於土地、
    道路的位置是否即偵卷第23、24頁所示的土地照片、偵卷第
    24頁下面的土地照片？《提示相關照片》）是的，第23頁的
    照片是在資源回收場，第24頁下半部是我所述652地號的道
    路地，第25頁下方的照片是指彰化縣花壇鄉大厝巷177弄12
    號的房屋門口。（問：被告有無曾經請你將起訴書所載的物
    品載走？）沒有，而且東西都是我的。．．．（問：被告是
    否知道起訴書所載的物品都是你所有？）知道，．．．而且
    那些物品是我從事營造所使用的器具，我從事營造業已經有
    20幾年了，這些被告都知道」等語（參原審易字卷第23-24
    頁）。而彰化縣花壇鄉白沙村大厝巷177弄12號房屋係坐落
    在彰化縣花壇鄉○○段653地號土地上，證人丙○○係該筆
    土地及同段652地號土地共有人之一之事實，亦有土地登記
    謄本等件可稽（原審易字卷第12頁），足悉告訴人黃榮鎮、
    丙○○所有之鐵桶、鋁製品、腳踏車等物品，確實放在丙○○所住之大厝巷177弄12號房屋門口外（坐落丙○○共有人
    之一之溪北653號土地上）及丙○○為共有人之一之溪北段
    652地號私人道路地內，靠近被告之父乙○○所有之同地段
    660、658地號土地，是被告所辯因上開鐵桶、鋁製品、腳踏
    車等物品放置占用伊所有之上開空地云云，應無所據。
(三)又被告從未要求告訴人丙○○將上開鐵桶等物品載運清走乙
    情，為證人丙○○於原審中證述在卷，被告對此亦未否認，
    茍被告確僅係處理丙○○、黃榮鎮占用其地之雜物，何以未
    先要求丙○○、黃榮鎮出面清運，即先越俎代庖而趁丙○○
    、黃榮鎮等人不知之際予以清運變賣？所為殊悖常情。且被
    告之父乙○○因上開溪北段660、653地號土地界糾紛而對丙○○等人提起確認界址拆屋還地訴訟，嗣經一審判決確認界
    址及駁回乙○○拆屋還地之訴，乙○○不滿一審判決提起上
    訴，業遭二審判決駁回而確定，有各該民事判決在卷稽，已
    如上述，被告豈能無視上開民事判決而自行審認有關溪北段
    660、653地號間之系爭空地為被告之父所有？其所辯該系爭
    空地為其所有云云，與事證不符，自不得執作其擅將該土地
    上他人物品清運變賣之卸責事由。證人蕭碧燕於偵查中固證
    稱：被告說隔壁的鄰居阿煙把東西放在土地上，被告說賣一
    賣要把錢給阿煙；要求將錢給她，她再給阿煙等語（參偵卷
    43、59頁）；然查其所謂之「阿煙」，即為黃萬煙，業於96
    年間去世，為被告所坦認，則被告又如何將變賣財物之款項
    交予已去世之人? 況被告向證人蕭碧燕稱該物品係阿煙所有
    ，而否認該物品為告訴人丙○○所有（參其警訊筆錄），足
    曾見被告並無要將變賣所得款項交予告訴人丙○○之意，縱
    其向蕭碧燕謂要將變賣所得款項交予阿煙屬實，亦難認其係
    欲將變賣所得款項交予告訴人之意。退而言之，本件被告主
    觀上縱因與告訴人間有土地糾紛而仍認系爭空地係其父所有
    ，然本案其所清運變賣之物係放置在該土地上之物品，其對
    於該物品係他人所有乙情難謂有何誤認或不知，其明知該物
    品係告訴人丙○○等人所有，猶乘告訴人丙○○等人不知之
    際，利用不知情之蕭碧燕前來載運變賣，其對該物品有不法
    所有意圖甚明；核其所為與竊盜罪已該當，尚不得以其主觀
    上認該土地係其所有乙詞執以卸責，被告所辯無非飾卸之詞
    ，非足採信，事證明確，其犯行洵堪認定。
三、核被告甲○○所為，係犯刑法第320條第1項之竊盜罪，其利
    用不知情之蕭碧燕、練鎮銘等人犯罪，係屬間接正犯。其利
    用練鎮銘所為竊盜犯行雖有二次，惟其行為乃同時密接實施
    ，應屬不能分割，屬數個舉動之接續施行，應為接續犯而僅
    成立一罪。原審疏未詳察，遽為被告無罪之判決，尚有未洽
    ，檢察官執此上訴指摘原判決不當，非無所據，其上訴為有
    理由，應由本院將原判決撤銷改判。爰審酌被告前即有公共
    危險等案件，經法院判處有期徒刑一年四月，緩刑四年確定
    ，尚在緩刑期內（參其前案紀錄表）、本件藉詞土地糾紛而
    竊取變賣鄰地所有人之物品、犯後復否認犯行，惟所竊物品
    價值不高（該物品經蕭碧燕清運處理後計交予告訴人丙○○
    新台幣1千6百元）等一切情狀，量處如主文第2項所示之刑
    ，並諭知易科罰金之折算標準。
據上論斷，應依刑事訴訟法第369條第1項前段、第364條、第299
條第1項前段，刑法第320條第1項、第41條第1項前段，刑法施行
法第1條之1，判決如主文。
本案經檢察官戊○○到庭執行職務。
中    華    民    國    97    年    6     月    25    日
            刑事第十庭    審判長法  官  林  照  明
                                法  官  郭  瑞  祥
                                法  官  林  欽  章
上列正本證明與原本無異。
不得上訴。
                                書記官  許  哲  禎
中    華    民    國    97    年    6     月    25    日


司法院資訊處製作；財團法人民間司法改革基金會備份。
